【裁判字號】    90,簡上,89
【裁判日期】    901107
【裁判案由】    侵權行為損害賠償
【裁判全文】
臺灣新竹地方法院民事判決   九十年簡上字第八九號
    上  訴  人  甲○○
    被上訴人    丙○○
    訴訟代理人  乙○○
右當事人間侵權行為損害賠償事件，上訴人對於中華民國九十年四月十九日臺灣新竹
地方法院新竹簡易庭八十九年竹簡字第四一七號第一審判決提起上訴，本院判決如左
：
    主      文
上訴駁回。
第二審訴訟費用由上訴人負擔。
    事實及理由
一、上訴人主張：系爭車號Ｆ２─０３６５自小客車係伊所有，八十九年二月九日被
    上訴人透過伊之姊姊即訴外人江佩珍向伊借用，被上訴人並稱係要前往領取所標
    得之會款，須有伊及訴外人江佩珍之身分證影本擔保，始能領得會款，訴外人江
    佩珍除提供自己身分證影本外，並在未告知伊之情形下，將伊之身分證影本交付
    被上訴人，被上訴人言明當晚七時還車，詎被上訴人非但未依約還車，更於當日
    即以偽造伊簽章之方式，將系爭汽車過戶於被上訴人自己之名下侵占之。惟訴外
    人江佩珍發現系爭汽車遭被上訴人非法過戶後，因其與被上訴人係男女朋友，且
    將來有結婚之打算，為幫被上訴人脫免侵占罪嫌，始於八十九年二月十九日補簽
    汽車買賣合約書，事實上並無將系爭汽車出賣與被上訴人之情，且訴外人江佩珍
    補簽該買賣合約書時，該買賣合約書之內容為空白，係被上訴人於訴外人江佩珍
    在該空白汽車買賣合約書簽上姓名、電話、住址、身分證字號並按手印後，在未
    經訴外人江佩珍同意之情形下，擅自填上內容，而該買賣合約書業經內政部警政
    署刑事警察局之鑑定結果證明其上「附註四：甲方向乙方借款新台幣貳拾萬元整
    ，故以汽車作為償還，尚欠拾貳萬元整。」，係先有指印後寫文字，足證該買賣
    合約書之內容係被上訴人擅自偽填，並未經訴外人江佩珍同意，且縱訴外人江佩
    珍曾同意該買賣合約書之內容，然系爭汽車既係伊所有，訴外人江佩珍亦無權出
    售系爭汽車，且伊並未委託被上訴人代刻伊之印章，訴外人江佩珍亦無權委託被
    上訴人代刻伊之印章，是被上訴人之侵權行為足堪認定。準此，爰依侵權行為之
    法律關係請求賠償等情。並聲明：（一）原判決廢棄。（二）被上訴人應將車牌
    號碼Ｆ２─０３６５號自小客車一部，向監理機關辦理移轉登記並修護回復原狀
    ，返還予上訴人，及被上訴人應賠償上訴人自民國八十九年二月十日起至將前開
    自小客車完成移轉登記並修復回原狀返還予上訴人之日止，按日賠償上訴人二千
    元。（三）前項聲明，被上訴人如有不能修復或移轉登記返還上訴人之情形，應
    賠償上訴人三十五萬元，及自八十九年二月十日起至清償日止按年息百分之五計
    算之利息。
二、被上訴人則以：系爭汽車原本即為訴外人江佩珍所有，嗣經將訴外人江佩珍將系
    爭車輛以信託方式登記在上訴人名下，因訴外人江佩珍積欠伊二十萬元未償，訴
    外人江佩珍表示願將系爭汽車以市價八萬元抵償與伊以清償部分債務，雙方並簽
    立有買賣契約書為憑，上訴人既非所有權人，且伊並無侵占行為，縱系爭汽車為
    上訴人所有，伊亦因訴外人江佩珍之無權處分而善意受讓等語置辯，並聲明駁回
    上訴人之上訴。
三、按侵權行為成立要件須有：（一）侵權行為、（二）侵害他人之權利、（三）侵
    權行為為不法、（四）被害人受有損害、（五）侵害行為與被害人之損害有相當
    因果關係、（六）有故意或過失行為、（七）侵害人有責任能力，茍缺其一，則
    不得依該條規定請求損害賠償，最高法院十九年上字第二七四六號判例可資參照
    。
四、經查，系爭汽車係因上訴人之父親怕上訴人之姐即訴外人江佩珍受其男友即被上
    訴人所騙，才將系爭汽車登記於上訴人名下一節，業經證人江佩珍於原審證稱：
    「（問：車子何人的？）答：是我妹妹的，但之前是我的，怕我亂賣，所以登記
    在我妹妹名義下。只是登記在我妹妹名下，但我要使用，我還是問大家，有沒有
    用。但車子的錢是我出錢買的，但我妹妹要賣車子，還是要問我爸爸，因為我欠
    我爸爸很多錢，我要把車子移給我爸爸，但我爸爸說要移到我妹妹名義下。」等
    語（見原審八十九年十一月二日言詞辯論筆錄），核與上訴人之父親即訴外人江
    輿方於台灣新竹地方法院檢察署八十九年度偵字第一九八０號案件中，於九十年
    三月十二日經檢察官訊問後證稱：「本來珍的轎車我們全家都可以開，後來珍搬
    出去後，就由她跟劉男在開。」、「（問：為何車主名稱是江佩珍卻過戶給甲○
    ○？）答：因為江佩珍後來車款都我在付，後來我覺得珍不可靠，而且我怕會被
    丙○○騙走，所以就叫江佩珍過戶給甲○○，那時車款也付清了。」等語（見該
    日偵查筆錄）相符，自堪信為真實。準此，被上訴人辯稱系爭汽車為訴外人江佩
    珍所有，上訴人對之並無所有權一節，即可採信，上訴人主張其系爭汽車所有權
    遭被上訴人侵害，即難採信。
五、另上訴人雖主張訴外人江佩珍係為幫被上訴人脫罪始於事後補簽汽車買賣合約書
    ，事實上並無買賣之情，且訴外人江佩珍簽系爭買賣合約書時，該合約書係空白
    等語，惟查，系爭買賣合約書上印有「汽車買賣合約書」之印刷字體，且訴外人
    江佩珍於賣主、代售人處簽名及捺指印，有上訴人提出之汽車買賣契約書影本在
    卷可稽，且上訴人對契約之真正亦不爭執，則訴外人江佩珍豈有不知所簽之契約
    為汽車買賣契約書？且縱然訴外人江佩珍與被上訴人間就系爭汽車並無買賣之情
    一節屬實，惟訴外人江佩珍確將其本人之身分證、印章、自小客車行照及原始資
    料、上訴人之身分證影本同時交予被上訴人一節，業經其於八十九年二月十一日
    之警訊中供述明確，訴外人江佩珍如未同意讓與系爭汽車予被上訴人，豈有將系
    爭汽車之原始資料交予被上訴人之必要？是訴外人江佩珍確有將系爭汽車讓與予
    被上訴人之意一節亦足堪認定。而該買賣合約書經內政部警政署刑事警察局八十
    九年十月二十七日鑑定結果，雖認「附註四：甲方向乙方借款新台幣貳拾萬元整
    ，故以汽車作為償還，尚欠拾貳萬元整」，係先有指印後寫文字，然此僅能認為
    被上訴人係在訴外人江佩珍捺指印後始加註該段文字，從而被上訴人不能證明其
    與訴外人江佩珍間有以系爭車輛抵償部分借款之事實，尚不足以否定訴外人江佩
    珍與被上訴人間就系爭汽車有讓與合意。再者，證人江佩珍雖於原審證稱：「（
    問：是否有將原告甲○○的身分證影本，汽車行照，及所有權資料給被告？）答
    ：我沒有，我當時是因為要他幫忙拿會錢，需要拿兩個人的身分證，幫他擔保證
    人，令我把車子的原始資料放在車上，另外我妹妹身分證影本是我去找的，我在
    抽屜拿的，我妹妹當時並不知道。」等語（見原審八十九年十一月二日言詞辯論
    筆錄），惟核與其在台灣新竹地方法院檢察署八十九年度偵字第一九八０號案件
    中，於八十九年四月二十四日經檢察官訊問後證稱：「被告說要將車交車商看，
    看是否為庫存車，怕車商賣我們比較貴。」、「（問：為何將妳妹身分證影本給
    他？）答：是被告向我要的，想不起來是何原因他向我要。」等語（見該日偵查
    筆錄）不符，其可信度自非無疑，故尚難以此遽認被上訴人有詐騙訴外人江佩珍
    之行為。準此，被上訴人辯稱系爭汽車係訴外人江佩珍讓與予伊，伊並無侵權行
    為一節，即可採信，上訴人主張被上訴人向訴外人江佩珍詐騙系爭汽車一節，尚
    不足採。
六、綜上所述，上訴人既非系爭汽車之所有權人，且系爭汽車係車主即訴外人江佩珍
    讓與予被上訴人，上訴人本於侵權行為之法律關係，請求被上訴人應將車牌號碼
    Ｆ２─０３６５號自小客車一部，向監理機關辦理移轉登記並修護回復原狀，返
    還予上訴人，及自民國八十九年二月十日起至將前開自小客車完成移轉登記並修
    復回原狀返還予上訴人之日止，按日賠償上訴人二千元。且被上訴人如有不能修
    復或移轉登記返還上訴人之情形，應賠償上訴人三十五萬元，及自八十九年二月
    十日起至清償日止按年息百分之五計算之利息，為無理由，原審因而為上訴人敗
    訴之判決，於法並無不合，上訴意旨指摘原判決不當，求予廢棄改判，為無理由
    ，應予駁回其上訴。
七、據上論結，本件上訴為無理由，依民事訴訟法第四百三十六條之一第三項、第四
    百四十九條第一項、第七十八條，判決如主文。
中      華      民      國    九十    年     十一     月      七      日
                                    臺灣新竹地方法院民事第二庭
~B審判長法      官  蔡孟芳
~B      法      官  魏瑞紅
~B      法      官  彭洪英
右為正本係照原本作成
本判決不得上訴。
中      華      民      國    九十    年     十一     月      七      日
~B法院書記官  吳美雲


司法院資訊處製作；財團法人民間司法改革基金會備份。
